【裁判字號】    96,上訴,933
【裁判日期】    970205
【裁判案由】    違反槍砲彈藥刀械管制條例
【裁判全文】
臺灣高等法院臺南分院刑事判決         96年度上訴字第933號
上  訴  人  臺灣臺南地方法院檢察署檢察官
被      告  乙○○
                    另案在臺灣高雄第二監獄執行中
指定辯護人  本院公設辯護人丙○○
上列上訴人因被告違反槍砲彈藥刀械管制條例案件，不服臺灣臺
南地方法院96年度訴緝字第41號中華民國96年7月12日第一審判
決（起訴案號：臺灣臺南地方法院檢察署95年度偵字第8324號）
，提起上訴，本院判決如下：
    主  文
上訴駁回。
    理  由
一、公訴意旨略以：被告乙○○於民國94年11月間，未經許可而
    持有具殺傷力之仿BERETTA廠84型半自動手槍製造之槍枝換
    裝土造金屬槍管而成之改造手槍1支（下稱系爭槍枝）、口
    徑0.38吋制式子彈（下稱系爭制式子彈）、及口徑12gauge
    制式霰彈各1顆，並於上開時間，將之寄藏於甲○○（所涉
    寄藏具殺傷力槍彈犯行，業經本院95年度上訴字第1260號判
    處有期徒刑4年，併科罰金新臺幣10萬元確定）位於臺南市
    ○○○街18巷18弄20號住處，經警於95年1月17日上午11時
    10分許在上址查獲。因認被告涉犯槍砲彈藥刀械管制條例第
    8條第4項及同條例第12條第4項之未經許可持有具殺傷力槍
    彈罪嫌。
二、按犯罪事實應依證據認定之，無證據不得認定犯罪事實；不
    能證明被告犯罪者，應諭知無罪之判決，刑事訴訟法第154
    條第2項、第301條第1項分別定有明文。又事實之認定，應
    憑證據，如未能發現相當證據，或證據不足以證明，自不能
    以推測或擬制之方法，以為裁判基礎（最高法院40年台上字
    第86號判例意旨參照）。且按刑事訴訟法第161條第1項規定
    ：檢察官就被告犯罪事實，應負舉證責任，並指出證明之方
    法。因此，檢察官對於起訴之犯罪事實，應負提出證據及說
    服之實質舉證責任。倘其所提出之直接證據或間接證據，或
    其所指出之證明方法，並未達到通常一般之人均不致有所懷
    疑，而得確信其為真實之程度，而有合理之懷疑存在而無從
    使事實審法院得有罪之確信時，基於無罪推定之原則，即應
    為被告無罪判決之諭知（最高法院76年台上字第4986號、92
    年台上字第128號判例意旨參照）。
三、公訴人認被告涉犯前揭犯行，無非以證人甲○○、林佳蓁、
    陳冠霖之證詞，及卷附槍彈鑑定書為其主要論據。訊之被告
    乙○○則堅決否認涉有前開犯行，辯稱：上開槍彈不是他所
    有等語。
四、關於證據能力之認定：
    (一)證人甲○○於警詢時之證述，被告既然不同意作為證據，
      依刑事訴訟法第159條第1項、第159條之5第1項之規定，
      原則上即不得作為本案裁判基礎之證據資料。且檢察官未
      指出證人甲○○先前於警詢時之證述與其後於審判中之證
      述有何不符之情形，亦未證明「證人甲○○先前於警詢中
      之證述具有較可信之特別情況，且為證明犯罪事實存否所
      必要」此一外部情況要件，則證人甲○○之前開證述，即
      不符合刑事訴訟法第159條之2例外得作為證據之要件規定
      ，自應認其為無證據能力。
    (二)證人甲○○於95年1月18日、同年5月4日、同年5月8日檢
      察官訊問時，雖被檢察官列為被告，而以被告身分訊問，
      然其就被告所涉本案犯罪情節之陳述，性質上應屬於證人
      之證述，自不能僅因其於偵查中被檢察官列為被告，即將
      其於偵查中所為陳述係屬證人證述之本質予以轉換為被告
      之供述，則證人於偵查中，依刑事訴訟法第186條規定應
      命其具結，始符合法定程序，且同法第158條之3亦規定：
      證人依法應具結而未具結者，其證言，不得作為證據，從
      而證人甲○○前開偵查中之證述，依法應具結卻未命具結
      ，依照上開規定，即無證據能力。
    (三)卷內其餘供述及非供述證據，檢察官、被告及其辯護人於
      本案言詞辯論終結前，並未爭執其證據能力，本院審酌各
      該證據均非違法蒐證取得之證據，並無證據力明顯過低之
      情形，復經本院於審判期日就上開證據依法進行調查、辯
      論，依法應有證據能力。
五、本院認定被告罪嫌不足之理由：
（一）警方於95年1月17日上午11時15分許，持法院核發之搜索
      票至證人甲○○位於臺南市安平區○○○街18巷18弄20號
      住處執行搜索時，當場在該處房間內查獲改造貝瑞塔銀色
      手槍1支（即系爭槍枝，槍枝管制編號為0000000000號）
      、改造COLT黑色手槍1支、改造貝瑞塔銀色手槍1支、改造
      貝瑞塔黑色手槍1支、瓦斯步槍1支、空氣步槍1支、改造
      槍管半成品1支、改造子彈成品2顆（其中1顆為系爭制式
      子彈）、霰彈1顆、改造子彈半成品35顆、研磨機工具1套
      、鑽床1台、砂輪機1台、砂磨機1台、鑽孔機1台、老虎鉗
      2支、Ｃ型夾1支、桌上型固定器2支、火藥1罐、底火1盒
      、鋼珠1袋、銅條3支、槍枝改造零組件1批、改造槍枝工
      具一批等物之事實，業據證人甲○○證述在卷，並有原審
      法院95年1月16日核發之南院刑搜字第000102號搜索票、
      內政部警政署刑事警察局95年1月17日搜索扣押筆錄、扣
      押物照片24張、現場搜索照片10張（見警卷第14-40頁）
      附卷可稽，則系爭槍枝、系爭制式子彈及霰彈各1顆於警
      方查獲當時，確係在證人甲○○持有保管中之事實，應堪
      認定。
（二）上開扣案槍、彈送鑑定結果，除系爭槍枝、系爭制式子彈
      及霰彈各1顆具有殺傷力外，其餘3支改造手槍均因欠缺槍
      管、復進簧導桿等零件，不具殺傷力，扣案之另1顆改造
      子彈（係玩具金屬彈殼加裝直徑8.8mm之金屬彈頭改造而
      成）則經實際試射，無法擊發，不具殺傷力等情，有內政
      部警政署刑事警察局95年4月21日刑鑑字第0950035204號
      槍彈鑑定書在卷可證（見偵查卷第26-32頁），足見警方
      在證人甲○○住處所扣得之上開扣案槍彈，除了證人甲○
      ○指證係他人寄放之系爭槍彈屬違禁物品（即僅此部分之
      未經許可持有或寄藏，會構成刑事罪責）外，其餘不具殺
      傷力之槍枝、子彈、子彈半成品等，則均非屬違禁物品，
      除非認定證人甲○○另有以上開底火、火藥、鑽床、研磨
      機等改造工具從事製造槍彈之行為，否則單純持有不具殺
      傷力之槍彈，並不會構成刑事罪責。查警方既在證人甲○
      ○之住處搜到數量不少之子彈半成品、未具槍管之槍枝、
      槍管及底火、火藥、鑽床、研磨機等可供製造槍彈之材料
      及工具，則警方由此推認證人甲○○可能有製造槍彈之行
      為，亦與常情不相違背，且證人甲○○確實因持有上開槍
      彈半成品、改造槍彈零件及工具，被檢察官認為涉有製造
      槍彈犯嫌，經臺灣臺南地方法院檢察署以96年度他字第22
      21號案件偵查中，亦有被告提示簡表1份在卷可按（見原
      審卷第110頁）。即在證人甲○○持有保管中之系爭具殺
      傷力之改造手槍、制式子彈、霰彈是否為其所有，關乎證
      人甲○○是否具備製造具殺傷力槍彈之技能等情之認定，
      而與其是否確有製造槍彈行為之既遂或未遂刑事罪責之認
      定有利害相關。從而證人甲○○就「系爭槍枝、制式子彈
      、霰彈究係其所有或他人寄放」此節之證述，既然有為自
      身脫罪而為「係他人寄放」此種虛偽證述之可能性存在，
      是否可遽予採信為真實，即有可疑，仍應綜合卷內其他證
      據予以審認。
（三）證人甲○○於原審審理時固結證稱：「系爭槍枝、制式子
      彈一顆是被告於94年11月間，拿到我位於臺南市○○○街
      荷蘭家鄉5樓之租屋處交給我的，因為被告當時要去當兵
      ，怕只有他老婆一個人在家，家中放著1支槍會危險，被
      告不放心，才將系爭槍彈寄放在我那裏，後來我於94年11
      、12月中旬搬到臺南市安平區○○○街18巷18弄20號，就
      一起把系爭槍彈帶過去」、「被告交槍彈給我時，是用袋
      子裝著，沒有打開，林佳蓁在家有聽到，事後我有告訴林
      佳蓁袋子內是1支槍、1發子彈」、「被告之前有跟陳冠霖
      提過要將槍彈寄放在我這裏，之後陳冠霖跟我聊天有提起
      此事，所以後來被告將槍彈拿過來放時，我有跟陳冠霖講
      ，也有在荷蘭家鄉將該槍彈拿給陳冠霖看」等情（見原審
      訴緝卷第64-69頁）。惟查：證人甲○○亦同時證稱：「
      被告與我有同時住在臺南市安平區○○○街18巷18弄20號
      ，當時被告的老婆李月婷也有跟我們（指甲○○及林佳蓁
      ）住在一起」等語（見原審卷第66-67頁），顯然被告去
      當兵後，其配偶並非一個人在家，而係與證人甲○○、林
      佳蓁同住在上址，可相互照應，則證人甲○○所證述前揭
      被告寄藏系爭槍彈之動機即不存在；況扣案系爭槍彈屬違
      禁物品，持有之人莫不極力隱藏自己持有之情，如無特殊
      交情或不得已之苦衷，斷無輕易告知他人或交由他人保管
      之理，怎可能如證人甲○○所言，僅因被告要去當兵，即
      將其違法持有槍彈之犯行，毫不避諱地在甲○○、林佳蓁
      、陳冠霖等人面前提起；且被告如為避免其配偶遭牽連，
      而欲將槍彈寄藏他人，所選擇寄放之對象，也不應該是與
      其配偶同住一處之證人甲○○，此種作法顯與未寄藏他人
      無異。再查被告係在94年12月22日入伍（役期1年4月），
      此有國防部參謀本部人事參謀次長室95年10月13日選道字
      第0950012598號函附卷可佐（見原審訴字卷第44頁），參
      以證人甲○○證稱其係於94年11、12月左右搬至臺南市安
      平區○○○街18巷18弄20號居住，被告與其配偶亦一起同
      住一情，足見被告於94年12月22日入伍前，原本就與證人
      甲○○同住在上開查獲住址，則被告是否有必要將其持有
      之槍彈另外交給同住一址之甲○○寄藏之必要，即非無疑
      ？蓋與寄藏槍彈之人通常均係將槍彈另外移往其他處所藏
      置之常情明顯不符。末查被告於當兵期間之95年10月18日
      晚上9時逾假未歸且行方不明，致原審95年11月1日之審理
      傳票，無法合法送達於被告；經原審依法傳拘通緝，於96
      年4月6日為警在臺南市○○○路○段26號地下停車場緝獲
      ，並當場查獲被告持有另外1支具殺傷力之仿貝瑞塔改造
      手槍（槍枝管制編號為0000000000號）及土造子彈4顆，
      而由臺灣臺南地方法院檢察署另以96年度偵字第5949號起
      訴書，嗣經原審法院以96年度訴字第798號判處有期徒刑3
      年2月、併科罰金5萬元，有該判決及臺灣高等法院被告前
      案紀錄表在卷可憑（見本院卷第51-52頁），則被告於當
      兵期間既然仍持續持有其他具殺傷力之槍彈，則其顯然無
      將本件扣案之系爭槍彈交予他人保管而作不同處理之必要
      。綜合以上可疑之事證，本院認為證人甲○○證稱：系爭
      槍彈係被告寄放等情，顯有諸多不合理之處，而無法遽予
      採信。
（四）證人甲○○雖於偵查中舉證人林佳蓁、陳冠霖為證，用以
      證明其上開證言之真實性。惟查：證人林佳蓁於警詢時僅
      證稱：「有人曾經拿槍放給甲○○，至於欲做何事我不知
      道」等語（見警卷第13頁反面），並未具體指出係何人在
      何處拿槍給甲○○，及拿槍給甲○○之用意為何，直到偵
      查中才證稱：「我曾在現場看見被告於94年要當兵前，將
      槍彈寄藏在甲○○那裏，當時被告怕放在家裡，只有他太
      太一人在家，他不放心」等語（見偵查卷第41頁）。觀其
      前後證詞明顯有出入，是否於偵查中係為了附和甲○○才
      為上開證述，不無可疑。證人林佳蓁於原審審理時雖仍然
      證稱系爭槍彈係被告寄放等語，惟就被告寄放系爭槍彈之
      地點，卻證稱：「我們住的那裏，就是臺南市安平區○○
      ○街18巷18弄20號那邊，不就是那邊嗎？」、「（辯護人
      問：你有無看到乙○○拿槍過去？）那時候已經一起住在
      臺南市安平區○○○街18巷18弄20號」等語（見原審訴緝
      卷第72頁），顯與證人甲○○證述之交槍地點在「臺南市
      ○○○街荷蘭家鄉五樓之租屋處」等情並不相符，自無法
      佐證證人甲○○上開「被告寄放系爭槍彈」等證詞之真實
      性。又證人林佳蓁於原審另證稱：「被告將槍交給甲○○
      保管時，我沒有在場」、「我是在被告口頭跟甲○○說要
      交槍時在場」、「（辯護人問：警方在臺南市安平區○○
      ○街18巷18弄20號扣到那麼多支槍，妳怎麼知道哪支是乙
      ○○寄放？）印象中，感覺就是那支，我剛剛也沒有說確
      定就是那支」等詞（見原審訴緝卷第74、75頁），是縱證
      人林佳蓁之證詞可信，亦僅能證明被告曾向證人甲○○提
      及寄放槍彈一事，但被告事後是否真的將槍彈寄放甲○○
      或寄放何種槍彈予甲○○，由證人林佳蓁之證詞，並無法
      為被告不利之證明。另證人陳冠霖於原審審理時結證稱：
      「（辯護人問：你怎麼知道乙○○有將槍寄放在甲○○那
      邊？）我幫甲○○從荷蘭家鄉搬家到臺南市安平區○○○
      街18巷18弄20號時，有看到1支槍，我問甲○○怎麼會有
      那支槍，甲○○告訴我說那支槍是乙○○寄放的，在幫忙
      搬家前，乙○○沒有告訴我要寄放槍給甲○○，也沒有聽
      說乙○○寄槍之事，我是聽甲○○說乙○○要當兵，槍放
      在乙○○老婆那裏不放心」等情（見原審訴緝卷第77-78
      頁），足見證人陳冠霖係經由甲○○之陳述得知「被告寄
      放該槍彈」一情，並非其曾親身經歷或見聞被告將槍彈寄
      放予甲○○之事實，自不得僅憑本案利害關係人甲○○曾
      告知證人陳冠霖該槍彈為被告寄放一情，即遽為不利於被
      告之認定；況證人陳冠霖之前開證詞，與其於偵查中證稱
      ：「之前甲○○曾找我去他家吃飯，當時乙○○就在甲○
      ○家裡，乙○○表示他要將槍寄放在甲○○那裡，事後我
      幫忙甲○○搬家時，甲○○有拿給我看」等情（見偵查卷
      第39頁）差異甚大，除了證人陳冠霖是在幫忙甲○○搬家
      時有看到一支槍此節前後陳述一致外，其餘就「被告是否
      曾告知陳冠霖要寄槍」、「在何時得知被告寄槍」等與本
      案事實重要相關之事項，則前後證述完全不一致，顯有重
      大瑕疵，尚難採信。況證人陳冠霖於原審法院質以：「為
      何在偵查中作證時，可以確認相片內的槍，就是你幫甲○
      ○搬家時所看到的槍？」時，係證稱：他不知道等語（見
      原審訴緝卷第84頁），益見證人陳冠霖於偵查中就何把槍
      係被告寄放此節之指認，亦有誤認或受甲○○拜託而誤導
      作證之可能，無法據以即為被告不利之證明。
（五）至於警方在證人甲○○位於臺南市安平區○○○街18巷18
      弄20號住處所扣得之上開具殺傷力之霰彈1顆，依證人甲
      ○○之證詞，係綽號「阿明」之人所寄放，並非被告寄放
      ，且依卷內證據資料，沒有任何證據資料可以證明上開霰
      彈1顆係被告所有交予甲○○寄藏之物。
（六）綜合上情，堪認檢察官指訴被告犯罪部分，所提出之證據
      均不足證明被告有本案犯行，自應認不能證明其犯罪。
六、綜上所述，依檢察官所舉之證據，尚不足證明被告有本案罪
    行，此外復查無其他積極證據證明被告確有本案犯行，揆諸
    前揭說明及判例意旨，自應對被告為無罪之判決。原判決因
    而對被告為無罪判決之諭知，本院經核尚屬允洽，上訴意旨
    ，仍以陳詞指摘原判決不當，為無理由，應駁回其上訴。
據上論斷，應依刑事訴訟法第368條，判決如主文。
本案經檢察官林炎昇到庭執行職務。
中    華    民    國    97    年     2    月     5    日
                  刑事第一庭    審判長法  官  黃全忠
                                      法  官  夏金郎
                                      法  官  王明宏
以上正本證明與原本無異。
檢察官如不服本判決應於收受本判決後十日內向本院提出上訴書
，其未敘述上訴理由者並得於提起上訴後十日內向本院補提理由
書。
本件被告不得上訴。
                                      書記官  黃全忠
中    華    民    國    97    年    2     月    5     日


司法院資訊處製作；財團法人民間司法改革基金會備份。
